---
title: "Tercer modulo Seccion A"
author: "Teddy Alvarez Zarate"
date: "2023-06-26"
output: html_document
---

```{r setup, include=FALSE}
library(tidyverse)
library(readxl)
library(forecast)
library(lmtest)

```

## 1.- Calculo de la tasa  de crecimiento de las exportaciones en Bolivia, desde el a単o 1992-2023



```{r cars}
setwd("~/Experto en ciencia de datos/Modulo 3/Trabajo 3er modulo Seccion A")
datos <- read_excel("exportaciones.xlsx")
attach(datos)
datos1 <- ts(datos, start = c(1992))
plot(datos1[,"Exportaciones"])

```

```{r }
tasa_export <- tslm(log(Exportaciones)~trend, data = datos1)
summary(tasa_export)
(exp(0.089457)-1)*100

```

## Interpretacion del modelo de la tasa de crecimiento de Exportaciones
### De acuerdo al resultado obtenido, se puede decir que la tasa de crecimiento de las exportaciones en Bolivia, desde al a単o 1992-2003 es de 9,35% anual

## 2.- Calculo de la tasa  de crecimiento de la masa monetaria en Bolivia, desde el a単o 1992-2019

```{r }
setwd("~/Experto en ciencia de datos/Modulo 3/Trabajo 3er modulo Seccion A")
oferta <- read_excel("oferta.xlsx")
attach(oferta)
oferta1 <- ts(oferta, start = c(1992))
plot(oferta1[,"Masa monetaria"])
tasa <- tslm(log(`Masa monetaria`)~trend, data = oferta1)
(exp(0.030552)-1)*100

```

## Interpretacion del modelo de la tasa de crecimiento de la masa monetaria
### De acuerdo al resultado obtenido, se puede decir que la tasa de crecimiento de la masa monetaria en Bolivia, desde al a単o 1992-2019 es de 3,10% anual
