---
title: "Tercer modulo seccion B"
author: "Teddy Alvarez Zarate"
date: "2023-06-26"
output: github_document
---

```{r }
library(tidyverse)
library(readxl)
library(dynlm)
library(nlme)
library(sandwich)
library(car)
library(ggplot2)
library(lmtest)
library(modelr)
library(lmtest)
library(GGally)
library(moments)
library(strucchange)
library(nortest)
setwd("~/Experto en ciencia de datos/Modulo 3/Trabajo 3er modulo Seccion B")
datos <- read_excel("mocochinchi.xlsx")
modelo <- lm(Produccion_qq~Metodo_tunel+Rendimiento_arbol+ Numero_arboles, data=datos)
plot(modelo$residuals, type = "l")
summary(modelo)

```

## Intepretando los coeficientes del modelo

Puesto que la producción de mocochinchi esta medido en quintales, asi como el rendimiento de los arboles a lo largo de su vida útil, de acuerdo a los coeficientes obtenidos, tenemos que:
Metodo túnel: 10,23
Lo que significa que si se utiliza el método túnel para el dehidratado de durazno, se obtiene 10,24 quintales adicionales de mocochinchi
Rendimiento árbol: 0,47
Por cada incremento del redimiento de un árbol en un quintal, se obtiene 0,47 quintales de mocochinchi
Numero arboles: 0,13
Por cada árbol que se incrementa en la producción de durazno, se tiene 0,13 quintales de mocochinchi

## Contraste Durbin Watsson
Ho: No existe autocorrelación
H1: Existe autocorrelacion


```{r }
dwtest(modelo)
```
Puesto que p-valor (0.0095) < que 0.05, se rechaza la Ho y se acepta la H1 que existe un problema de autocorrelación


## Contraste Breusch Godfrey
Ho: No existe autocorrelación
H1: Existe autocorrelacion


```{r }
bgtest(modelo, order = 1)
```
Puesto que p-valor (0,029) es menor que 0,05, se rechaza la hipótesis nula y se acepta la hip alternativa que dice que Existe correlación.

## Atenuacion del problema
#Metodo de error estándar libres de autocorrelación (metodo no invasivo)

```{r }
coeftest(modelo, vcov. = NeweyWest(modelo))
```

Con este metodo, se atenua el problema de autocorrelacion, sin la necesidad de cambiar los valores de los coeficientes

## Heterocedasticidad
#Metodo grafico para detectar heterosedasticidad

```{r }
qplot(x=modelo$fitted.values, y=(modelo$residuals))+
geom_point()

```

En el grafico se puede ver cierta tendencia donde primero existe un descenso para luego volver a subir
##Métodos de contraste
##Métodos Brush-Pagan
Ho: Existe homocedasticidad
H1: No existe homocedasticidad

```{r }
bptest(modelo, data = datos)

```
Ya que p-valor (0.0001732) es menor que 0,05, se rechaza la Ho y se acepta H1 que dice que NO existe homocedasticidad (problema), ósea, que existe heterocedasticidad

##Atenuando el problema de heterocedasticidad
##Métodos HAC (no invasivo)

```{r }
modelo2<- coeftest(modelo, vcov = vcovHC(modelo))
modelo2
```
Con este metodo, no invasivo, se atenua el problema de heterocedasticidad

##Multicolinealidad
##Identificando el problema
##Coeficiente de correlacion

```{r }
cor(datos[2:4], use = "complete.obs")
```
El coeficiente mas alto se presente entre las variables Numero arboles y Metodo tunel que solo llega al 35%

```{r }
ggpairs(datos[2:4])
```
##Identificando el problema de multicolinealidad mediante el factor de inflacion de varianza (vif)


```{r }
vif(modelo)
```

En todas las variables los valores no se acercan a 10, por lo que se puede decir que no existe un problema de multicolinealidad.

##Prueba de normalidad de residuos

##Identificando el problema de normalidad

```{r }
datos <- datos%>%
     add_residuals(modelo)

hist(datos$resid)

```

Como se puede ver, el grafico no presenta una distribucion normal

##Contraste Jarque Test

Ho: Los residuos tienen una distribución normal
H1: Los residuos no tienen una distribución normal


```{r }
jarque.test(as.vector(modelo$residuals))
```
Ya que p-valor =6.708e-05, es menor que 0,05, se rechaza la Ho y se acepta la H1 que dice que los residuos no tienen una distribución normal.

##Atenuando el problema de normalidad

```{r }
datos <- datos%>%
    mutate(ln_Produccion=log(Produccion_qq))

modelo1 <- lm(ln_Produccion~Metodo_tunel+ Rendimiento_arbol+ Numero_arboles, data=datos)

jarque.test(as.vector(modelo1$residuals))


```

Ya que p-valor =0.3599, es mayor que 0,05, se acepta la Ho y se rechaza la H1 por lo que los residuos tienen una distribución normal.

##Contraste de estabilidad

```{r }
estable <- efp(modelo1, data = datos, type = "OLS-CUSUM")
plot(estable)

```
De acuerdo al grafico se puede decir que el modelo es estable















